臺灣臺中地方法院交通事件裁定　　　　 96年度交聲字第367號
原處分機關　交通部公路總局臺中區監理所臺中監理站
受處分　人
即異議　人　甲○○
上列受處分人因違反道路交通管理處罰條例案件，對於臺北市交
通事件裁決所於民國96年3月2日所為之二處分（原處分案號：北
市裁四字第裁22－ZCQ000905號、22-ZBQ000851號裁決書）聲明
異議，本院裁定如下：
    主    文
原處分均撤銷，發回交通部公路總局臺中區監理所臺中監理站。
    理  由
一、原處分機關略以：受處分人即異議人（下稱受處分人）甲○
    ○於民國95年7月24日凌晨零時29分許，駕駛車牌號碼BU─
    7321號自小客車，行經國道1號公路后里收費站北上車道時
    ，因「汽車行駛於應繳費之公路不依規定繳費」，遭內政部
    警政署國道公路警察局第三警察隊，以其有違法道路交通管
    理處罰條例第27條第1項之行為，遂以第ZCQ─000905號舉發
    違反道路交通管理事件通知單逕行舉發；又於同日凌晨零時
    56分許，駕駛上開車輛，行經國道1號公路造橋收費站北上
    車道時，亦因「汽車行駛於應繳費之公路不依規定繳費」，
    再遭內政部警政署國道公路警察局第二警察隊，依上開條例
    ，以第ZBQ000851號舉發違反道路交通管理事件通知單逕行
    舉發，原處分機關以違規事實明確，遂於96年3月2日分別以
    北市裁四字第裁22－ZCQ000905號及22-ZBQ000851號裁決書
    各裁處罰鍰新台幣（下同）6千元整，共計罰鍰1萬2千元，
    逾期則依裁決書處罰主文規定裁處，於法並無不合等語。
二、受處分人聲明異議意旨略以：伊於95年7月24日確實有駕駛
    車牌號碼BU─7321號自小客車，行駛國道1號北上車道，自
    台中開往新竹，途中並經過后里收費站及造橋收費站之ETC
    車道。受處分人之車輛已安裝ETC裝備並已正常使用2個多月
    ，然行經上開兩收費站之ETC車道，因不明原因未扣款成功
    ，惟迄96年3月15日止，皆未收到「遠通電收公司」之補繳
    通知，亦未收到高速公路局之公文告知未扣款成功暨任何補
    繳通知。根據高公局95年2月8日業字第0950003737號函有關
    欠費通知補繳及違規補繳作業處理費規定，首先自欠費日第
    2 天將以簡訊通知車主，至次月13日為「自動補繳期」，本
    期間僅收過路費40元; 自次月13日起至再次月10日止，除過
    路費40元外，另加收作業處理費40元。逾上述2期間，除過
    路費外，應裁罰交通違規罰鍰3千元。依據相關作業流程，
    伊於95年7月26日應收到遠通電收以簡訊通知繳費，而伊事
    實上並未收到該公司之簡訊通知，且自同年8月13日起至9月
    10 日止亦未接獲遠通電收公司任何形式之通知，告知伊應
    繳交過路費及作業處理費。9月10日之後，亦未於住居處、
    戶籍地收到高公局之違規舉發通知。且伊於94年5月31日即
    已遷居至「臺中市○○區○○里○鄰○○○○路559號13樓之
    5」，在伊未受通知無法補繳過路費，逾期後亦無法針對舉
    發通知單予以申訴之下，而致原處分機關予以加倍處罰，爰
    聲明異議請求撤銷原處分，給予相符之裁決云云。
三、查本件受處分人甲○○駕駛車號BU─7321號自小客車，於上
    開時、地，行經國道1號北上車道后里收費站及造橋收費站
    之ETC車道未繳費之事實為受處分人所不爭執，並有內政部
    警政署國道公路警察局舉發違反道路交通管理事件查詢網紀
    錄及電子收費違規車輛單一案件送件明細表（含上開車輛行
    經后里收費站時之照片1張，所記載之違規原因為「卡片餘
    額不足」）等在卷可稽。
四、按汽車行駛於應繳費之公路、橋樑、隧道或輪渡，不依規定
    繳費者，處汽車所有人或駕駛人新台幣3千元以上6千元以下
    罰鍰，並追繳欠費，道路交通管理處罰條例第27條第1項定
    有明文。又交通部臺灣區○道○○○路局為辦理電子收費申
    裝及欠費追繳作業，依據公路通行費徵收管理辦法相關規定
    訂定交通部臺灣區○道○○○路局電子收費申裝及欠費追繳
    作業注意事項；高速公路電子收費票證之可用金額不足抵扣
    應繳通行費時將不予扣款，營運單位將依不照章繳費之規定
    處理；依本辦法第15條，用路人不依規定繳費者，營運單位
    應依用路人不同之欠費行為，依本局（指高速公路局）查明
    之車籍資料，製發「補繳通行費及作業處理費通知單」，追
    繳通行費並加收作業處理費用；逾「補繳通行費及作業處理
    費通知單」之繳費期限未繳者，應再寄發該通知單乙次追繳
    通行費及「欠費通知補繳作業處理費」，並加收「二次追繳
    作業處理費」；用路人應於通知單所列之繳費期限內完成補
    繳程式，逾期未繳納則移送相關警察單位依法處理，交通部
    臺灣區○道○○○路局電子收費申裝及欠費追繳作業注意事
    項第1條、第10條、第13條、第18條、第17條第3項亦分別定
    有明文。依據上開規定，本件受處分人雖因ETC電子收費票
    證餘額不足扣抵應繳之通行費而未經營運單位（現為「遠通
    電收股份有限公司」，下稱遠通公司）予以扣款，營運單位
    即遠通公司可依「不照章繳費」之規定處理，然其處理程序
    應為：先由遠通公司依據高速公路局所查明之車籍資料，製
    作「補繳通行費及作業處理費通知單」予受處分人，於受處
    分人逾「補繳通行費及作業處理費通知單」之繳費期限未繳
    時，營運單位即遠通公司應再寄發上開通知單1次，受處分
    人仍未於通知單所列之繳費期限內完成補繳程序，始由營運
    單位即遠通公司移送相關警察單位依法處理，此所謂之「依
    法」處理，應係指依上開道路交通管理處罰條例第27條第1
    項之規定處理。惟本件原舉發單位即內政部警政署國道公路
    警察局第三警察隊及內政部警政署國道公路警察局第二警察
    隊係於95年11月13日逕行舉發受處分人有違反道路交通管理
    處罰條例第27條第1項未依規定繳費之違規情形，未見高速
    公路局委託辦理電子收費業務之營運單位即遠通公司，依據
    上開交通部臺灣區○道○○○路局電子收費申裝及欠費追繳
    作業注意事項進行「不照章繳費」處理程序，則依前段規定
    及說明，原處分機關逕予裁決，程序上即不適法。本院因認
    本件異議為有理由，原處分應予撤銷，並發回由原處分機關
    責由原舉發機關重新為合法程序處理後，再依法裁決，以為
    適法。
據上論斷，應依道路交通管理處罰條例第87條第2項，道路交通
案件處理辦法第20條前段規定，裁定如主文。
中　　華　　民　　國　　96　　年　　6 　　月　　7 　　日
                  交通法庭法  官　陳姵君
以上正本證明與原本無異。
對於本件裁定如有不服，應於收受送達後5 日內，向本院提出抗
告書狀，敘述抗告之理由，抗告於臺灣高等法院。
中　　華　　民　　國　　96　　年　　6 　　月　　7 　　日
                          書記官　莊金屏
